臺灣高等法院刑事判決　　　　　　　　　　　　　九十三年度上訴字第三一四二號
　　上　訴　人　臺灣臺北地方法院檢察署檢察官
　　上　訴　人
　　即　被　告　甲○○
右上訴人因被告毒品危害防制條例案件，不服臺灣臺北地方法院九十三年度訴字第一
０六二號，中華民國九十三年十月十五日第一審判決（起訴案號：臺灣臺北地方法院
檢察署九十三年度毒偵緝字第一四０號），提起上訴，本院判決如左：
    主  文
原判決撤銷。
甲○○連續施用第一級毒品，處有期徒刑拾月。扣案之海洛因貳包（淨重壹點參貳公
克）沒收銷毀，注射針筒參支沒收。
    事  實
一、甲○○曾於民國八十九年間因施用毒品案件，經台灣台北地方法院裁定送觀察勒
    戒後，認為無繼續施用毒品傾向，經台灣台北地方法院檢察署檢察官以八十九年
    毒偵字第一六一六號為不起訴處分，仍未根除毒癮，明知海洛因業經公告列為毒
    品危害防制條例第二條第二項之第一級毒品，不得非法持有、施用，竟基於概括
    犯意，自九十二年一月初某日起，至同年三月十日止，在台北縣石碇鄉永定村大
    湖格十四號，將海洛因溶水後，以自備針筒注射皮下方式，連續多次非法施用第
    一級毒品海洛因，平均每三至五天施用一次，迨九十二年三月十一日下午五時卅
    分許，在上址為警查獲，並扣得海洛因二包（淨重一‧三二公克）及其所有供施
    用毒品使用之針筒三支。嗣經警移送台灣台北地方法院檢察署檢察官偵查後，諭
    知具保新台幣（下同）二萬元，而免予羈押，詎其於具保在外期間仍不知警惕，
    復承前施用第一級毒品海洛因之概括犯意，又於九十二年三月下旬某日起，至九
    十三年七月初某日止，在台北市○○區○○路綽號「小傑」之男性成年友人處，
    以前述相同方式，連續非法施用第一級毒品海洛因十餘次，迨至九十三年七月五
    日下午三時二十分許，在台北縣石碇鄉永定村大湖格十四號為警查獲，並送觀察
    勒戒，觀察勒戒結果，仍有繼續施用毒品傾向。
二、案經台北縣政府警察局海山分局報請台灣台北地方法院檢察署檢察官偵查起訴。
    理  由
一、右揭事實，業據被告甲○○（簡稱被告）坦承不諱，而被告先後於九十二年三月
    十一日及九十三年七月五日為警查獲時所採集之尿液，經送鑑定結果，均呈嗎啡
    陽性反應，有台灣檢驗科技股份有限公司濫用藥物尿液檢驗報告二紙足稽（參九
    十二年度毒偵字第一二二四號卷第二頁、原審卷第三五頁）；扣案之白色粉末二
    包，經鑑定結果確係第一級毒品海洛因，淨重一‧三二公克，另扣案已使用過針
    筒二支，未發現有液態殘留物，以有機溶劑洗滌，取其洗滌液鑑驗，均檢出海洛
    因等成分，另扣案內含有不明液體之針筒一支，由於量微，以有機溶劑洗滌，取
    其洗滌液鑑驗，亦檢出海洛因等成分，各有法務部調查局九十二年四月廿五日調
    科壹字第０二０００五八四四號鑑定通知書及內政部警政署刑事警察局九十三年
    九月廿三日刑鑑字第０九三０一八０七六四號鑑驗通知書一紙可按（參原審卷第
    十六頁、第三三頁），堪認被告前述之自白確屬真實。被告前於八十九年間因施
    用毒品案件，經台灣台北地方法院裁定送觀察勒戒後，認為無繼續施用毒品傾向
    ，經台灣台北地方法院檢察署檢察官以八十九年毒偵字第一六一六號為不起訴處
    分，有本院被告全國前案記錄表可參，嗣於九十三年七月五日下午三時二十分許
    為警查獲後，經送觀察勒戒，結果發現仍有繼續施用毒品之傾向，有台灣台北看
    守所附設勒戒處所有無繼續施用毒品傾向證明書一份在卷可按（參毒偵緝字卷第
    二四頁、第二五頁）。本件罪證明確，被告犯行堪以認定，應予依法論科。
二、核被告所為，係犯毒品危害防制條例第十條第一項之施用第一級毒品罪。其先後
    多次施用第一級毒品之犯行，均時間緊接，手法相同，觸犯犯罪構成要件相同之
    罪名，顯係基於概括犯意反覆實施，應依連續犯論以一罪，並加重其刑；其施用
    毒品前持有第一級毒品海洛因之低度行為，應為施用第一級毒品之高度行為所吸
    收，不另論罪。至於被告自九十二年三月下旬某日起至九十三年七月初某日止之
    連續施用第一級毒品犯行，雖未經檢察官起訴，但與起訴部分有裁判上一罪之連
    續犯關係，本院自得併予審究。又毒品危害防制條例雖於九十三年七月九日修正
    公布，並自公布後六個月施行，惟本件被告右開連續犯之行為最後終了時間為九
    十三年七月初某日，並無新舊法比較之問題，附此敘明。
三、原審認本件被告罪證明確，予以論罪科刑，固非無見，惟查扣案之注射針筒三支
    中，雖均檢驗出海洛因成分，惟因鑑驗機關於鑑驗時均以有機溶劑洗滌，並取其
    洗滌液鑑驗，有右開鑑驗通知書在卷可稽，堪認注射針筒三支內之微量毒品已因
    鑑驗而耗損不存在，無庸予以銷毀，原審於判決主文仍諭知銷毀，尚有未洽。被
    告不服原審判決，提起本件上訴，空言指摘原審判決不當，為無理由；檢察官上
    訴意旨指摘原審判決從刑部份之宣告不當，為有理由，自應由本院予以撤銷改判
    。爰審酌被告前曾有施用毒品記錄，雖經送觀察、勒戒，認無繼續施用毒品之傾
    向，為檢察官不起訴處分確定，卻仍不知悔改，施用導致人體機能發生依賴性、
    成癮性及抗藥性等障礙之海洛因，自省能力薄弱，及其本件施用毒品行為之時間
    長短、次數多寡、情節輕重，犯後坦承犯行，態度尚稱良好等一切情狀，量處如
    主文第二項所示之刑。扣案之海洛因二包（淨重共計一‧三二點公克），應依毒
    品危害防制條例第十八條第一項規定沒收銷燬；另扣案之注射針筒三支雖非專供
    施用毒品之器具，惟為被告所有，供施用毒品所用，業據其供述在卷，應依刑法
    第三十八條第一項第二款規定沒收；至於警方另扣案未使用之五支針筒，據被告
    供稱：係朋友寄放，並非伊所有等語，卷內復查無其他證據可資認定係被告所有
    供犯罪所用之物，爰不另為沒收之諭知。
四、被告經合法傳喚，無正當理由不到庭，爰不待其陳述逕行判決。
據上論斷，應依刑事訴訟法第三百六十九條第一項前段、第三百六十四條、第二百九
十九條第一項前段、第三百七十一條，毒品危害防制條例第十條第一項、第十八條第
一項前段，刑法第十一條前段、第五十六條、第三十八條第一項第二款，判決如主文
。
本案經檢察官陳明光到庭執行職務。
中　　　華　　　民　　　國　　九十三　　年　　 十二 　　月　　二十三　　日
                              臺灣高等法院刑事第二十庭
                                  審判長法  官  趙　功　恆
                                        法  官  李　春　地
                                        法  官  鄧　振　球
右正本證明與原本無異。
如不服本判決，應於收受送達後十日內向本院提出上訴書狀，其未敘述上訴之理由者
並得於提起上訴後十日內向本院補提理由書（均須按他造當事人之人數附繕本）。
                                        書記官  洪　秋　帆
中　　　華　　　民　　　國　　九十三　　年　　 十二 　　月　　二十三　　日
附錄：本案論罪科刑法條全文
毒品危害防制條例第十條
施用第一級毒品者，處六月以上五年以下有期徒刑。
施用第二級毒品者，處三年以下有期徒刑。
